【裁判字號】    99,訴,35
【裁判日期】    990108
【裁判案由】    違反毒品危害防制條例
【裁判全文】
臺灣彰化地方法院刑事判決                99年度訴字第35號
公  訴  人  臺灣彰化地方法院檢察署檢察官
被      告  甲○○
上列被告因違反毒品危害防制條例案件，經檢察官提起公訴（98
年度毒偵字第2259號），有刑事訴訟法第273 條之1 第1 項之情
形，本院合議裁定由受命法官獨任進行簡式審判程序，茲審理判
決如下：
    主  文
甲○○施用第一級毒品，處有期徒刑玖月；扣案之海洛因壹包（
淨重零點肆柒肆公克）沒收銷燬之。又施用第二級毒品，處有期
徒刑陸月。應執行有期徒刑壹年貳月；扣案之海洛因壹包（驗餘
淨重零點肆柒肆公克）沒收銷燬之。
    事  實
一、甲○○前於民國（下同）88年間，因施用毒品案件，經本院
    裁定送觀察、勒戒，因有繼續施用傾向，再由本院以88年度
    毒聲字第2885號裁定送強制戒治，並以88年毒聲字第5250號
    裁定停止戒治，所餘戒治期間付保護管束，惟於89年間再因
    施用毒品案件，由本院以89年度毒聲字第1962號裁定撤銷停
    止戒治，令入戒治處所施以強制戒治，甫於90年1 月15日執
    行完畢釋放。竟其於上開強制戒治執行完畢釋放後之5 年內
    之93年間，又因施用毒品案件，經本院以93年度易字第180
    號判決判處有期徒刑6 月，如易科罰金，以銀元300 元折算
    1 日確定。詎其仍不知悔改，基於施用第一級毒品海洛因之
    犯意，於98年9 月28日凌晨1 時許，在臺中市○○○街路旁
    ，以將海洛因摻入香菸內點火吸食其煙之方式，施用第一級
    毒品海洛因1 次。另基於施用第二級毒品甲基安非他命之犯
    意，於98年9 月28日上午8 時10分回溯前3 日（即98年9 月
    25日）之某時點，在其位於彰化縣和美鎮○○里○○鄰○○路
    346 號之住處，以將甲基安非他命置入玻璃球管內以火燒烤
    吸食其煙之方式，施用第二級毒品甲基安非他命1 次。嗣於
    98 年9月28日凌晨3 時25分許，在臺中市○○區○○里○○
    ○街7 號前為警查獲，並扣得第一級毒品海洛因1 包（驗餘
    淨重0.474 公克），經警採集其尿液送驗，結果呈嗎啡、可
    待因及安非他命、甲基安非他命陽性反應，始查悉上情。
二、案經彰化縣警察局北斗分局報請臺灣彰化地方法院檢察署檢
    察官偵查起訴。
    理  由
一、按除被告所犯為死刑、無期徒刑、最輕本刑為3 年以上有期
    徒刑之罪或高等法院管轄第一審案件者外，於刑事訴訟法第
    273 條第1 項程序進行中，被告先就被訴事實為有罪之陳述
    時，審判長得告知被告簡式審判程序之旨，並聽取當事人、
    代理人、辯護人及輔佐人之意見後，裁定進行簡式審判程序
    ；除簡式審判程序、簡易程序及第376 條第1 款、第2 款所
    列之罪之案件外，第一審應行合議審判，刑事訴訟法第273
    條之1 第1 項、第284 條之1 分別定有明文。本件被告甲○
    ○所犯係死刑、無期徒刑、最輕本刑為3 年以上有期徒刑或
    高等法院管轄第一審案件以外之罪，並於本院行準備程序時
    就被訴事實為有罪之陳述，本院合議庭依前揭規定，經評議
    結果，裁定改由受命法官獨任行簡式審判程序，先予敘明。
二、上揭事實，業據被告甲○○於本院準備程序及審理時均坦承
    不諱，且其於98年9 月28日為警查獲時所採取之尿液，經送
    鑑驗結果，確呈嗎啡、可待因及安非他命、甲基安非他命陽
    性反應，此有濫用藥物尿液檢驗檢體監管紀錄表、詮昕科技
    股份有限公司98年10月8 日報告編號8A020008號濫用藥物尿
    液檢驗報告各1 紙及查獲現場照片4 張附卷可稽，復有扣案
    之白色粉末1 包，經送鑑驗結果確實含第一級毒品海洛因成
    分（驗餘淨重0.474 公克），此有彰化縣警察局北斗分局搜
    索、扣押筆錄、扣押物品目錄表及行政院衛生署草屯療養院
    草療鑑字第0981000054號鑑定書1 紙附卷可參，應認被告之
    自白確與事實相符，堪以採信。
三、按依毒品危害防制條例所為關於聲請觀察、勒戒或強制戒治
    之裁定，涉及拘束人身自由之保安處分，係有關實體事項而
    與實體判決具同等效力，於確定後，得以其違背法令為由，
    提起非常上訴。又施用第一、二級毒品為犯罪行為，毒品危
    害防制條例第10條定有處罰明文。故施用第一、二級毒品者
    ，依前揭規定本應科以刑罰，惟基於刑事政策，對合於一定
    條件之施用者，則依同條例第20條、第23條之規定，施以觀
    察、勒戒或強制戒治之保安處分。再毒品危害防制條例於民
    國92年7 月9 日修正公布，自93年1 月9 日施行，刪除二犯
    及三犯之規定，一改修法前繁雜之處遇程序，並認施用毒品
    者係屬病患性犯人，以觀察、勒戒戒除其身癮，並以強制戒
    治去除其心癮。其中第20條、第23條將施用毒品之刑事處遇
    程序，區分為「初犯」及「五年內再犯」、「五年後再犯」
    。依其立法理由之說明：「初犯」，經觀察、勒戒或強制戒
    治後，應為不起訴處分或不付審理之裁定；經觀察、勒戒或
    強制戒治執行完畢釋放後，「五年內再犯」者，因其再犯率
    甚高，原實施之觀察、勒戒及強制戒治既已無法收其實效，
    爰依法追訴或裁定交付審理。至觀察、勒戒或強制戒治執行
    完畢釋放後，「五年後再犯」者，前所實施之觀察、勒戒或
    強制戒治已足以遮斷其施用毒品之毒癮，為期自新及協助其
    斷除毒癮，仍適用「初犯」規定，先經觀察、勒戒或強制戒
    治之程序。從而依該次修正後之規定，僅限於「初犯」及「
    五年後再犯」二種情形，始應先經觀察、勒戒或強制戒治之
    程序。倘被告前於五年內已再犯，縱其第三次（或第三次以
    上）再度施用毒品之時間，在初犯或前次再犯經觀察、勒戒
    或強制戒治執行完畢釋放五年以後，已不合於「五年後再犯
    」之規定，且因前已於「五年內再犯」，顯見其再犯率甚高
    ，原實施觀察、勒戒或強制戒治，已無法收其實效，即應依
    該條例第10條處罰，不因其再犯之處遇僅受觀察、勒戒之執
    行，未經起訴處罰而有異（參照最高法院97年度第5 次刑事
    庭會議決議及97年度臺非字第406 號判決）。查本件被告前
    於88年間，因施用毒品案件，經本院裁定送觀察、勒戒，因
    有繼續施用傾向，再由本院以88年度毒聲字第2885號裁定送
    強制戒治，並以88年毒聲字第5250號裁定停止戒治，所餘戒
    治期間付保護管束，惟於89年間再因施用毒品案件，由本院
    以89年度毒聲字第1962號裁定撤銷停止戒治，令入戒治處所
    施以強制戒治，甫於90年1 月15日執行完畢釋放。竟其於上
    開強制戒治執行完畢釋放後之5 年內之93年間，又因施用毒
    品案件，經本院以93年度易字第180 號判決判處有期徒刑6
    月，如易科罰金，以銀元300 元折算1 日確定等情，此有臺
    灣高等法院被告前案紀錄表在卷可稽。被告前既曾因施用毒
    品案件，經強制戒治執行完畢釋放後之5 年內，已再犯施用
    毒品罪，復分別於98年9 月28日凌晨1 時許、98年9 月25日
    某時，再犯本件施用第一、二級毒品之犯行，揆諸前揭說明
    ，即非屬毒品危害防制條例第20條第3 項所規定之「五年後
    再犯」之情形，且因前已於「五年內再犯」，即應依毒品危
    害防制條例第10條之規定處罰。綜上所述，本案事證明確，
    被告犯行洵堪認定，應予依法論科。
四、查海洛因、甲基安非他命係毒品危害防制條例第2 條第2 項
    第1 款、第2 款所稱之第一、二級毒品，依法不得持有、施
    用。核被告甲○○所為，分別係犯毒品危害防制條例第10條
    第1 項之施用第一級毒品罪及同法第10條第2 項之施用第二
    級毒品罪。被告於施用前分別持有第一、二級毒品之低度行
    為，均為施用之高度行為所吸收，不另論罪。爰審酌被告前
    即有施用毒品之前科，且曾因施用毒品送觀察、勒戒及強制
    戒治，仍未能戒除毒癮，竟再度施用毒品戕害自身健康，及
    其犯罪之動機、目的、所生危害及犯罪後尚知坦承犯行，態
    度良好等一切情狀，酌情量處如主文所示之刑，並定其應執
    行之刑。扣案之海洛因1 包（驗餘淨重為0.474 公克），為
    查獲之毒品，不問是否為被告所有，應依毒品危害防制條例
    第18條第1 項前段規定，宣告沒收銷燬之。
五、據上論斷，應依刑事訴訟法第273 條之1 第1 項、第299 條
    第1 項前段，毒品危害防制條例第10條第1 項、第10條第2
    項、第18條第1 項前段，刑法第11條、第51條第5 款，判決
    如主文所示。
六、如不服本判決，得於判決書送達之日起10日內，以書狀敘述
    理由，向本庭提出上訴。
本案經檢察官紀雅惠到庭執行職務。
中    華    民    國    99    年    1     月    8     日
                  刑事第九庭          法  官  黃齡玉
以上正本證明與原本無異。
如不服本判決應於收受判決後10日內向本院提出上訴書狀，並應
敘述具體理由；其未敘述上訴理由者，應於上訴期間屆滿後20日
內向本院補提理由書狀( 均須按他造當事人之人數附繕本) 「切
勿逕送上級法院」。
中    華    民    國    99    年    1     月    8     日
                                      書記官  林嘉賢
附錄本案論罪科刑法條全文：
毒品危害防制條例第10條
施用第一級毒品者，處 6 月以上 5 年以下有期徒刑。
施用第二級毒品者，處 3 年以下有期徒刑。

司法院資訊處製作；財團法人民間司法改革基金會備份。
